臺灣高雄地方法院刑事判決　　　　　　　　　　　　　　　九十一年度訴字第一號
　　公　訴　人　臺灣高雄地方法院檢察署檢察官
　　被　　　告　丙○○
右列被告因詐欺等案件，經檢察官提起公訴（九十年度偵字第二０五七三號），本院
判決如左：
    主  文
丙○○行使偽造私文書，足以生損害於他人，處有期徒刑肆月，如易科罰金，以佰
元折算壹日。
偽造之中華電信股份有限公司行動電話業務申請書伍紙上偽造之「乙○○」署押共伍
枚，均沒收。
    事  實
一、丙○○（自稱「小盧」）於民國九十年三月上旬某日，意圖為自己不法之所有，
    基於行使偽造私文書以詐取ＳＩＭ卡供己非法撥打使用之犯意，先透過報紙上販
    售低價機票之分類廣告，邀約乙○○在高雄市○○路上某處見面，謊稱得代其購
    買低價機票，向乙○○索取其國民身分證影本後，於同年月二十八日，利用其在
    高雄市○○區○○路二六二號之中華電信股份有限公司南區電信分公司北高雄營
    運處（下稱「中華電信公司」）擔任保全人員之機會，未經乙○○之同意或授權
    ，持前開身分證影本，擅自冒用乙○○之名義，在中華電信公司0000000
    000號、0000000000號、0000000000號、000000
    0000號、0000000000號等五支行動電話門號之行動電話業務申請
    書上申請人簽名蓋章欄內，接續偽造「乙○○」署押共五枚，而偽造前揭行動電
    話業務申請書共五紙後，再行使持交中華電信公司承辦人員黃新發，藉此冒名申
    辦上開五支行動電話門號，及搭配購買行動電話五具，使中華電信公司陷於錯誤
    ，因而交付上開五支行動電話門號之ＳＩＭ卡五張，並提供撥接通訊之電信服務
    。丙○○於詐得上開ＳＩＭ卡後，即基於詐欺得利之概括犯意，自同年月三十日
    至同年四月二日止，連續多次撥打使用，詐得免費撥打行動電話之不法利益，共
    計新台幣（下同）五萬六千四百二十五元，足以生損害於乙○○及中華電信公司
    。嗣乙○○於同年四月二十二日接獲中華電信公司之行動電話申請確認書後，始
    發覺被冒名申請上開五支行動電話門號，乃向中華電信公司申告，因而查獲上情
    。
二、案經中華電信公司告訴代理人甲○○訴由高雄市政府警察局苓雅分局報告臺灣高
    雄地方法院檢察署檢察官偵查起訴。
    理  由
一、訊據被告丙○○固坦承有於前揭五紙行動電話業務申請書上申請人簽名蓋章欄內
    ，以「乙○○」之名義簽名後，將申請書持交承辦人員黃新發，申請上開五支行
    動電話門號之事實，惟矢口否認有何偽造文書及詐欺犯行，辯稱：伊未曾與乙○
    ○見過面，當時伊在保全公司上班，到中華電信服務，幫別人申請手機較方便，
    綽號「偉仔」之友人拿乙○○之身分證影本及所須費用請其代為申請行動電話門
    號，申請之手機及及門號均交給「偉仔」，伊未獲得任何好處，且未撥打上開五
    支門號，不知「偉仔」如何取得乙○○之證件，亦未向其詢問云云。
二、經查：
（一）被害人乙○○於警訊中陳稱：「我於三月份時看報紙廣告，有人指稱有低價機
      票可以賣，所以向一名自稱『小盧』的男子請他代為購買機票，他向我表示要
      買外國機票必須翻譯英文姓名，所以我影印身分證交給他代為購買機票」等語
      ，與其於本院審理中陳稱：「我之前失業，打電話找工作，有見到一位叫『小
      盧』的人，他說要拿我身分證影本，說要幫我買機票一張，我看是拿身分證影
      本，而且是拿到票才付現，我才給他身分證影本，當時並沒有約定買特定航線
      的機票，之後沒有拿到機票，還要向我借錢，我沒有借他，他身分證影本也沒
      有還我，他也沒有告訴我要去申請行動電話」等語均互核一致；其並於本院審
      理中當庭指認其所稱「小盧」之人即為本案被告；再者，被害人乙○○於偵查
      中陳稱：「『小盧』在做保全，騎一二五ＣＣ之破機車當交通工具，黑色，好
      像是豪邁等廠牌」等語，亦與被告於本院審理中自承平常有人叫伊「小盧」，
      當時伊在保全公司上班，到中華電信服務，交通工具為黑色重型機車等語相符
      ，參以被告及被害人乙○○均陳稱兩人間並無任何仇恨，衡情被害人乙○○當
      無設詞誣陷之理；反觀被告一再辯稱：乙○○之身分證影本係綽號「偉仔」之
      男子所交付，請伊代為申請行動電話，伊基於朋友關係好心幫忙，因相信朋友
      故未問「偉仔」如何取得乙○○之身分證影本，「偉仔」未給伊好處，不知「
      偉仔」真名及聯絡方法，多係「偉仔」打伊行動電話連絡云云，然設若被告願
      意不收分文為綽號「偉仔」之友人代辦行動電話，且未經查證即信任其所持他
      人證件有正當合法之來源，依常情判斷，兩人之友誼關係匪淺，被告當不致於
      連綽號「偉仔」之人之真實姓名、年籍、連絡方式均全然不知，而干冒為其觸
      犯刑責之危險，是被告前揭所辯，顯係被告臨訟杜撰之詞，不足採信。而被害
      人乙○○於警、偵訊及本院審理中之陳述，應堪採信。是被告係以得代被害人
      乙○○購買低價機票為由，取得被害人乙○○之身分證影本，可以認定。
（二）被告取得被害人乙○○之身分證影本後，於九十年三月二十八日，利用其在中
      華電信公司擔任保全人員之機會，持前開身分證影本，在中華電信公司上開五
      支行動電話門號之行動電話業務申請書上申請人簽名蓋章欄內，以「乙○○」
      之名義簽名後，將申請書持交中華電信公司承辦人員黃新發，申辦上開五支行
      動電話門號，及搭配購買行動電話五具等情，業據被告於警、偵訊及本院審理
      中自承在卷；並經被害人乙○○於警、偵訊及本院審理中陳稱：未申辦上開五
      支行動電話等語；核與證人即中華電信公司承辦人員黃新發於警訊及本院審理
      中證述之情節相符，復有切結書影本一紙、行動電話業務申請書影本附卷可稽
      ，足徵被告此部分之自白與事實相符，應堪採信。又被告既未得被害人乙○○
      之同意或授權，即以被害人乙○○之名義在前揭申請書上簽名，申辦上開五支
      行動電話門號，致中華電信公司誤以為係乙○○本人所申請，因而交付上開五
      支行動電話門號之ＳＩＭ卡五張，並提供撥接通訊之電信服務，亦足認被告有
      行使偽造私文書以詐取ＳＩＭ卡供己非法撥打使用之犯意。
（三）被告自九十年三月三十日至同年四月二日止，連續多次撥打上開五支行動電話
      門號使用，詐得免費撥打行動電話之不法利益，共計五萬六千四百二十五元等
      情，業經證人黃新發於警訊中證述：「我接獲公司業務部門通知上述門號話費
      未繳納，我曾連絡乙○○出面說明，李某表示因他沒錢可繳納，我主動向他表
      示可以辦理分期付款」等語；及於本院審理中證述：「因被告積欠電話費，經
      帳務單位向我詢問此事才得知，我本人有請古組長（即中華電信公司之保全組
      長古文通）與被告連絡，請他出面繳費，我可協助他辦分期繳納」等語均互核
      一致，此外，並有中華電信南區分公司證號查詢話費影本一紙、通話明細影本
      五份在卷可參；被告雖辯稱：申請之手機及門號均交給綽號「偉仔」之人，伊
      未撥打上開五支門號云云，惟綽號「偉仔」之人既係被告臨訟杜撰之人，已如
      前述，被告此部分所辯，亦不足採信，是被告連續詐欺得利之犯行，堪以認定
      。
（四）綜上所述，本案事證明確，被告前揭行使偽造私文書、詐欺取財及詐欺得利之
      犯行，均堪認定。
二、核被告冒用乙○○名義，偽造行動電話業務申請書五紙後，持交中華電信公司承
    辦人員，憑以申辦上開五支行動電話門號之行為，係犯刑法二百十六條、第二百
    十條之行使偽造私文書罪；其藉此詐得ＳＩＭ卡五張及撥打行動電話之行為，則
    分別犯刑法第三百三十九條第一項詐欺取財罪、同條第二項詐欺得利罪。被告基
    於單一犯意，接續偽造「乙○○」之署押，而偽造行動電話業務申請書五紙之行
    為，時間密接，地點相同，為接續犯，屬單純一罪。其多次撥打行動電話詐得免
    費撥接通話之不法利益之行為，時間緊接，犯罪構成要件相同，顯係基於概括犯
    意反覆為之，為連續犯，應依刑法第五十六條之規定，論以一罪並加重其刑。又
    被告偽造「乙○○」署押之行為，係偽造私文書之階段行為，偽造私文書之低度
    行為則為行使之高度行為所吸收，均不另論罪。再被告所犯上揭行使偽造私文書
    、詐欺取財及連續詐欺得利三罪間，有方法、目的之牽連關係，應依刑法第五十
    五條規定，從較重之行使偽造私文書罪處斷。至公訴人漏未就被告詐取ＳＩＭ卡
    五張部分援引法條加以論科，惟起訴事實已載明此部分之事實，本院自應併予審
    理。公訴人另認被告係與不詳姓名、年籍之人共犯本件連續詐欺得利犯行，惟上
    開五支行動電話門號係由被告所連續撥打，既已如前述，全案又無任何證據足認
    有此不詳姓名、年籍之人存在，公訴人認被告應依共同正犯論處，顯有未洽，併
    此敘明。爰審酌被告貪圖免費使用行動電話之不法利益，而為本件犯行，取得之
    不法利益高達五萬六千四百二十五元，犯後猶砌詞飾卸，殊無可取，惟念其年青
    識淺，素行良好，有臺灣高等法院被告全國前案紀錄表一份在卷可按等一切情狀
    ，量處如主文所示之刑，並諭知易科罰金之折算標準。偽造之行動電話業務申請
    書五紙上偽造之「乙○○」署押共五枚，應依刑法第二百十九條之規定，不問屬
    於犯人與否，均併予宣告沒收。又偽造之行動電話業務申請書五紙，與被告詐得
    之ＳＩＭ卡五張，雖分別係被告供犯罪所用之物及因犯罪所得之物，惟皆係中華
    電信公司所有，爰均不予宣告沒收，附此敘明。
據上論斷，應依刑事訴訟法第二百九十九條第一項前段，刑法第二百十六條、第二百
十條、第三百三十九條第一項、第二項、第五十五條、第四十一條第一項、第二百十
九條，罰金罰鍰提高標準條例第一條前段、第二條，判決如主文。
本案經檢察官林美靜到庭執行職務。
中      華      民      國      九十一      年      十    月    十四    日
                                  臺灣高雄地方法院刑事庭
                                      審判長法  官 黃三友
                                            法  官 何悅芳
                                            法  官 王雅苑
右正本證明與原本無異。
如不服本判決，應於判決送達後十日內，向本院提出上訴狀。
                                            書記官 黃琬婷
中      華      民      國      九十一      年      十    月    十四    日
中華民國刑法第二百一十六條
 (行使偽造變造或登載不實之文書罪)
行使第二百十條至第二百十五條之文書者，依偽造、變造文書或登載不實
事項或使登載不實事項之規定處斷。
中華民國刑法第二百一十條
 (偽造變造私文書罪)
偽造、變造私文書，足以生損害於公眾或他人者，處五年以下有期徒刑。
中華民國刑法第三百三十九條
 (普通詐欺罪)
意圖為自己或第三人不法之所有，以詐術使人將本人或第三人之物交付者
，處五年以下有期徒刑、拘役或科或併科一千元以下罰金。
以前項方法得財產上不法之利益或使第三人得之者，亦同。
前二項之未遂犯罰之。
